臺灣新北地方法院刑事判決　　　　　　110年度簡上字第109號
上　訴　人　
即　被　告　黃寶秀



上列上訴人即被告因違反毒品危害防制條例案件，不服本院中華
民國109 年11月20日109 年度簡字第6591號第一審刑事簡易判決
（聲請簡易判決處刑案號：109 年度毒偵字第5347號），提起上
訴，本院管轄第二審之合議庭認應適用通常程序審判，並自為第
一審判決如下：
    主  文                                              
原判決撤銷。
本件公訴不受理。
    理  由                                              
一、聲請簡易判決處刑意旨略以：被告黃寶秀基於施用第二級毒
    品之犯意，於民國109 年6 月23日5 時許，在其當時位於新
    北市○○區○○路0 段0 號2 樓居所內，以將第二級毒品甲
    基安非他命放置玻璃球吸食器內燒烤後吸食煙霧之方式，施
    用第二級毒品甲基安非他命1 次。嗣於翌（24）日6 時許，
    為警持臺灣桃園地方法院核發之搜索票至上址執行搜索，經
    其同意採集其尿液送驗，結果呈安非他命、甲基安非他命陽
    性反應。因認被告涉犯毒品危害防制條例第10條第2 項之施
    用第二級毒品罪嫌等語。
二、刑事訴訟法第303 條第1 款規定，案件有起訴之程序違背規
    定之情形者，應諭知不受理之判決。此所稱之起訴之程序違
    背規定，係指檢察官提起公訴之訴訟行為於程序上有違法律
    之規定而言。而提起公訴之訴訟行為是否於程序上有違法律
    規定，原則上，固是以起訴時所存在之事項及法律規定為判
    斷，惟檢察官起訴後始發生之情事變更事由，致法院不能為
    實體審理及判決亦屬「起訴之程序違背規定」（最高法院10
    9 年度台上字第3826號判決意旨參照）。
三、毒品危害防制條例第24條第1 項、第2 項規定於109 年1 月
    15日修正公布，並於被告行為後之110 年5 月1 日施行，另
    依同條例第35條之1 第2 款之規定，法院就審判中之案件應
    依修正後規定處理，合先敘明。依修正後之毒品危害防制條
    例第24條第1 項規定，檢察官就施用毒品之被告，可依刑事
    訴訟法第253 條之2 第1 項第4 款至第6 款或第8 款規定，
    為多元之附條件緩起訴處分，不限於「附命緩起訴」，以使
    毒品施用者獲得有利於戒除毒癮之適當處遇，且該附條件緩
    起訴經撤銷後，檢察官應繼續偵查或起訴，與修正前所定之
    「依法追訴」不同，則新法規定之附條件緩起訴處分與曾受
    「觀察、勒戒或強制戒治」之處遇，已無法等同視之。「附
    命緩起訴」戒癮治療之執行，係以社區醫療（機構外醫療體
    系）處遇替代監禁式治療，使施用毒品者得繼續正常家庭及
    社會生活，實非集中於勒戒處所，而受監所矯正、管理，仍
    難脫其「收容」或「處罰」外觀者，所可比擬，恐難遽認已
    完成該戒癮治療者，即無再受「觀察、勒戒或強制戒治」處
    遇之實效，是以，於機構外之戒癮治療難達其成效時，再施
    以機構內之強制處遇，亦屬循序漸進之合理矯治方式（最高
    法院110 年度台上字第2096號判決意旨參照）。因此，若被
    告未曾接受過觀察、勒戒處分，僅曾因施用毒品案件經檢察
    官為附命完成戒癮治療之緩起訴處分，則不論是否緩起訴期
    滿未經撤銷，其再犯（或3 犯以上）施用毒品案件，仍應先
    由檢察官向法院聲請裁定命被告入勒戒處所觀察、勒戒，而
    不得逕予起訴。
四、本件撤銷改判之理由：
(一)被告黃寶秀基於施用第二級毒品之犯意，於109 年6 月23日
    5 時許，在其當時位於新北市○○區○○路0 段0 號2 樓居
    所內，以將第二級毒品甲基安非他命放置玻璃球吸食器內燒
    烤吸食煙霧之方式，施用第二級毒品甲基安非他命1 次之事
    實，業據被告於警詢、偵查、本院準備程序中坦認不諱（見
    臺灣新北地方檢察署109 年度毒偵字第5347號卷【下稱偵卷
    】第4 頁、第25頁、本院110 年度簡上字第109 號卷第89頁
    、第149 頁）；又被告於109 年6 月24日10時30分許，經警
    採集其尿液（檢體編號：146109號）送驗，以酵素免疫分析
    （EIA ）法初步檢驗結果呈安非他命類陽性反應，再以氣相
    層析質譜儀（GC/MS ）法檢驗結果確呈安非他命、甲基安非
    他命陽性反應等情，有臺北市政府警察局偵辦毒品案件尿液
    檢體委驗單、台灣尖端先進生技醫藥股份有限公司109 年7 
    月10日序號萬華-21 號濫用藥物檢驗報告各1 份在卷可稽（
    偵卷第12頁至第13頁），足認被告前開任意性自白與事實相
    符，堪可採信。
(二)原審以被告被訴施用第二級毒品罪，罪證明確，據以論罪科
    刑，固非無見。惟被告前於107 年間，因施用毒品案件，經
    臺灣新北地方檢察署檢察官以107 年度毒偵字第2865號為附
    命完成戒癮治療之緩起訴處分確定，緩起訴期間為107 年8 
    月10日至109 年2 月9 日，嗣緩起訴期滿未經撤銷；又於10
    9 年間，因施用毒品案件，經臺灣臺北地方法院以109 年度
    簡字第1451號判處有期徒刑2 月確定，於109 年9 月28日易
    科罰金執行完畢等情，有臺灣高等法院被告前案紀錄表、施
    用毒品案件紀錄表、在監在押全國紀錄表在卷可稽。揆諸前
    揭判決意旨，被告於本案施用毒品（109 年6 月23日）前，
    並未曾經法院裁定送勒戒處所執行觀察、勒戒；雖有接受附
    命完成戒癮治療之緩起訴處分之執行，惟仍非接受「觀察、
    勒戒或強制戒治」，亦難等同視之。被告既未接受過觀察、
    勒戒或強制戒治等保安處分之執行，其本案犯行即應由檢察
    官依毒品危害防制條例第20條第1 項之規定聲請法院裁定令
    被告入勒戒處所觀察、勒戒，或依修正後之毒品危害防制條
    例第24條第1 項規定為附條件之緩起訴處分，且不因其間是
    否另犯施用毒品罪經起訴、判刑或執行而有不同。
(三)本案係於109 年11月2 日繫屬本院，有蓋有本院收狀戳之臺
    灣新北地方檢察署109 年11月2 日新北檢德審109 毒偵5347
    字第1090112355號函在卷可查。檢察官就本案聲請以簡易判
    決處刑，因上開法律規定與實務見解改變之情事變更事由，
    其起訴程序核屬違背規定，且無從補正，原審未及適用新法
    ，逕諭知被告有罪之實體判決，尚有未合。被告上訴意旨雖
    未指摘及此，然原判決既有前開瑕疵，自應由本院將原判決
    撤銷，改依通常程序為第一審判決，逕為公訴不受理之諭知
    。至被告雖主張本件採尿有違背程序等情，惟此部分既涉及
    實體事實之認定，因本件應為不受理之判決，即非本院所得
    予審究，應由檢察官另為調查後，再為妥適之處理，爰附此
    敘明。
五、末按適用簡易判決處刑之案件，所科之刑以宣告緩刑、得易
    科罰金之有期徒刑及拘役或罰金為限，此觀刑事訴訟法第37
    8 條、第449 條第3 項規定甚明。又刑事訴訟法第455 條之
    1 第3 項規定，對於簡易判決之上訴，準用同法第三編第一
    章及第二章之規定。是管轄第二審之地方法院合議庭受理簡
    易判決上訴案件，應依通常程序審理。其認案件有刑事訴訟
    法第452 條所定第一審應適用通常程序審判而不得適用簡易
    程序審判之情形者，應撤銷原簡易判決，逕依通常程序為第
    一審判決（參最高法院92年度台非字第352 號刑事判決意旨
    ）。查被告既經本院判處公訴不受理，已不符合得為簡易判
    決處刑之情形，除撤銷原判決外，並應逕行改依第一審通常
    程序判決之，如不服本判決，仍得於法定上訴期間內，向管
    轄之第二審法院提起上訴，併此敘明。
據上論斷，應依刑事訴訟法第455 條之1 第1 項、第3 項、第45
2 條、第369 條第1 項前段、第364 條、第303 條第1 款，判決
如主文。
本案經檢察官洪三峯聲請以簡易判決處刑，由檢察官吳宗光到庭
執行公訴。 
中    華    民    國   110    年    11    月    23    日
                  刑事第十三庭  審判長法  官  陳昭筠
 
                                      法  官  陳幽蘭
 
                                      法  官  林建良
上列正本證明與原本無異。
如不服本判決，應於判決送達後20日內敘明上訴理由，向本院提
出上訴狀 (應附繕本) ，上訴於臺灣高等法院。其未敘述上訴理
由者，應於上訴期間屆滿後20日內向本院補提理由書「切勿逕送
上級法院」。
                                      書記官  陳昇宏
中    華    民    國   110    年    11    月    25    日